【裁判字號】    95,裁,1919
【裁判日期】    950824
【裁判案由】    消防法
【裁判全文】
最  高  行  政  法  院  裁  定
                                     95年度裁字第01919號
上  訴  人  甲○○
被上訴人    高雄市政府
代  表  人  乙○○
上列當事人間因消防法事件，上訴人對於中華民國94年5月23日
高雄高等行政法院94年度簡字第72號判決，提起上訴，本院裁定
如下：
    主  文
上訴駁回。
上訴審訴訟費用由上訴人負擔。
    理  由
一、按對於適用簡易程序之裁判提起上訴或抗告，須經最高行政
    法院許可，且該許可以訴訟事件所涉及之法律見解具有原則
    性者為限，行政訴訟法第235條定有明文。所謂訴訟事件涉
    及之法律見解具有原則性，係指該事件所涉及之法律問題意
    義重大，而有加以闡釋之必要情形而言，如對於行政命令是
    否牴觸法律所為之判斷，或就同類事件所表示之法律見解與
    其他高等行政法院或本院所表示之見解互相牴觸，有由本院
    統一法律上意見或確認其意見之必要情形屬之。
二、上訴人為位於高雄市○鎮區○○街56號宗和煤氣行負責人，
    係該場所實際支配管理權人。被上訴人所屬消防局稽查人員
    於民國93年9月16日10時50分前往該營業場所實施查察，發
    現該場所置放2支20公斤裝，2支16公斤裝已灌氣逾期未送驗
    鋼瓶，核有違反消防法第15條及同法條授權訂定之公共危險
    物品及可燃性高壓氣體設置標準暨安全管理辦法第75條規定
    ，即予以舉發，被上訴人乃依同法第42條及「違反消防法第
    15條有關公共危險物品及可燃性高壓氣體設置標準暨安全管
    理規定之裁處基準表」之規定，裁處上訴人新臺幣（下同）
    3萬元罰鍰。上訴人不服，提起訴願，遭決定駁回，提起行
    政訴訟，經原審判決駁回。
三、上訴意旨略以：被上訴人逕依單行行政法規命令「公共危險
    物品及可燃性高壓氣體設置標準暨安全管理辦法」（下稱管
    理辦法）第75條第1項及其行政規則「各級消防主管機關辦
    理消防安全檢查違法案件處理注意事項」、「公共危險物品
    及可燃性高壓氣體各類事業場所違規程度裁處分類表」等依
    附消防法第15條第2項、第42條，裁處上訴人3萬元罰鍰，明
    顯違反法律保留原則。又前開管理辦法雖係消防法第15條第
    2項授權訂定之法規命令、行政規則，究非法律之位階，僅
    係法律之補充規定，若以此補充規定為處分、處罰之實質構
    成要件，即係以法規命令代替法律之僭越，高額裁處罰鍰之
    構成要件，應於消防法律條文內明文規定，司法院釋字第39
    4號、第412號可參照。就原審判決理由所稱欠缺授權明確性
    及違反法律保留原則等乃就其形式上之觀察與認定，惟其實
    質上確係構成處罰之要件，即屬違反法律保留原則而以法規
    命令代替法律位階，僭越了法律，故原審判決理由之認事用
    法於法不無違誤。又行政程序法第159條規定：本法所稱行
    政規則，係指上級機關對下級機關、或長官對屬官，依其權
    限或職權為規範機關內部秩序及運作，所為非直接對外發生
    法規範效力之一般、抽象之規定。原審以前開處理注意事項
    、違規程度裁處分類表並無適法之疑義逕為判決理由之引據
    ，尚有未洽。請廢棄原審判決，撤銷原處分及訴願決定等語
    ，提起上訴。
四、本院查：原審對消防法第15條第2項規定：「可燃性高壓氣
    體之範圍及分類，製造、儲存或處理場所之位置、構造及設
    備之設置標準，儲存、處理及搬運之安全管理辦法，由中央
    主管機關會同中央目的事業主管機關定之。」，認可燃性高
    壓氣體之範圍及分類，製造、儲存或處理場所之位置、構造
    及設備之設置標準，儲存、處理及搬運之安全管理等具體事
    項，已明確授權中央主管機關會同中央目的事業主管機關訂
    定辦法為之，內政部會同經濟部依據此條授權訂立「安全管
    理辦法」，係基於法律授權範圍內就授權項目為細節性及技
    術性事項之規定，並未逾越授權範圍；又違反「安全管理辦
    法」規定者，係依消防法第42條之規定處罰，「安全管理辦
    法」並無處罰之規定；另「處理注意事項」及其表8「違反
    消防法第15條有關公共危險物品及可燃性高壓氣體設置標準
    暨安全管理規定之裁處基準表」係行政規則，並無處罰構成
    要件及法律效果之規定，均無違法律保留及授權明確性原則
    等情，業於判決理由內論述甚詳，經核並無違誤，上訴人指
    摘上述行政命令違反法律保留及授權明確性原則云云，無涉
    及法律見解具有原則性，而需由本院加以闡釋之必要，上訴
    人提起上訴，依首揭說明，不應許可，其上訴難謂合法，應
    予駁回。
四、依行政訴訟法第249條第1項前段、第104條、民事訴訟法第9
    5條、第78條，裁定如主文。
中    華    民    國    95    年    8     月    24    日
                  第三庭審判長法  官  趙  永  康
                              法  官  梁  松  雄
                              法  官  侯  東  昇
                              法  官  黃  淑  玲
                              法  官  林  文  舟
以  上  正  本  證  明  與  原  本  無  異
中    華    民    國    95    年    8     月    24    日
                              書記官  莊  俊  亨


司法院資訊處製作；財團法人民間司法改革基金會備份。
